【裁判字號】    98,易,2460
【裁判日期】    981120
【裁判案由】    詐欺
【裁判全文】
臺灣臺中地方法院刑事判決          98年度易字第2460號
公  訴  人  臺灣臺中地方法院檢察署檢察官
被      告  乙○○
                    國民
上列被告因詐欺案件，經檢察官聲請以簡易判決處刑（98年度偵
緝字第1397號），嗣經本院簡易庭認不宜簡易判決處刑，簽請移
由刑事普通庭依通常程序審理，本院判決如下：
    主  文
乙○○共同意圖為自己不法之所有，以詐術使人將本人之物交付
，處有期徒刑壹年貳月。
    事  實
一、乙○○素行不佳，前曾犯偽造文書、侵占等罪（均未構成累
    犯），詎仍不知悔改。乙○○明知金融機構帳戶係個人理財
    之重要工具，為攸關個人財產、信用之表徵，竟因缺錢，先
    於民國（下同）97年12月9日至位於臺中縣大里市○○路○段
    63號之臺灣銀行德芳分行辦理帳號為000-000000000000號之
    帳戶後，於同日下午16時許，在台中市○○路與自由路口將
    其前開帳戶之存摺、提款卡、密碼以新臺幣（下同）500元
    之代價販賣給因看報紙廣告所載之不詳真實姓名年籍年約30
    餘歲之自稱「陳先生」之成年男子，基於幫助該自稱「陳先
    生」之成年男子所屬之犯罪集團詐欺取財，及掩飾其等犯罪
    所得之不確定故意，將該帳戶之存簿、印章、晶片金融卡連
    同密碼均交予該犯罪集團之不詳成員使用，以此方式幫助他
    人犯罪。嗣有該犯罪集團成員即於同年12月26日上午9時許
    致電甲○○，自稱某銀行行員，以甲○○之證件遭人冒用開
    立帳戶為由詐財，並使甲○○因而陷於錯誤，而於同日下午
    至位於臺中市南屯區○○○路○段666號之國泰世華銀行，以
    臨櫃匯款方式匯出100萬元至乙○○所有之前開帳戶內。乙
    ○○得預見收購使用他人之人頭帳戶之人，係將所收購之人
    頭帳戶用以供詐欺被害人匯款之用，藉此作為犯罪工具，並
    避免遭有偵查犯罪權限之執法人員循線查緝，竟仍與前開自
    稱「陳先生」之成年男子所屬之犯罪集團成員共同基於意圖
    為自己不法所有之犯意聯絡，黃偉倫明知為該詐騙集團成員
    共同詐騙而得之款項，仍於97年12月26日擔任該詐騙集團提
    款之車手，至臺灣銀行臺中分行持該銀行之取款憑條臨櫃親
    自提領800,000元後，隨即交付該犯罪集團成員。犯罪集團
    成員另迅即於同日以乙○○所提供之晶片金融卡提領10萬元
    。嗣甲○○察覺有異，立即發現為騙局，並正式報警處理。
二、案經甲○○訴由臺中縣警察局霧峰分局報請臺灣臺中地方法
    院檢察署檢察官偵查後，聲請以簡易判決處刑，嗣經本院簡
    易庭簽請認宜適用通常程序審理。
    理  由
一、按現行刑事訴訟法為保障被告之反對詰問權，排除具有虛偽
    危險性之傳聞證據，以求實體真實之發見，於該法第一百五
    十九條第一項明定被告以外之人於審判外之言詞或書面陳述
    ，除法律有規定者外，不得作為證據。而刑事訴訟法第一百
    五十九條之一至一百五十九條之四有傳聞法則之例外規定，
    且被告以外之人於審判外之陳述，雖不符前四條之規定，而
    經當事人於審判程序同意作為證據，法院審酌該言詞陳述或
    書面陳述作成時之情況，認為適當者，亦得為證據；當事人
    、代理人或辯護人於法院調查證據時，知有第一百五十九條
    第一項不得為證據之情形，而未於言詞辯論終結前聲明異議
    者，視為有前項之同意，刑事訴訟法第一百五十九條之五定
    有明文。其立法意旨在於傳聞證據未經當事人之反對詰問予
    以核實，原則上先予排除。惟若當事人已放棄反對詰問權，
    於審判程序中表明同意該等傳聞證據可作為證據；或於言詞
    辯論終結前未聲明異議，基於尊重當事人對傳聞證據之處分
    權，及證據資料愈豐富，愈有助於真實發見之理念，且強化
    言詞辯論主義，使訴訟程序得以順暢進行，上開傳聞證據亦
    均具有證據能力。本件檢察官、被告並未就本院以下所引用
    被告以外之人於審判外之陳述有所爭執，且迄於言詞辯論終
    結前，均未主張有刑事訴訟法第一百五十九條第一項不得為
    證據之情形，是應認已同意作為證據，且經本院審酌後，認
    無不適當之情形，應認均有證據能力，合先敘明。
二、訊據被告乙○○對於上揭設於臺中縣大里市○○路○段63號
    之臺灣銀行德芳分行帳號為000-000000000000號之帳戶，為
    其於97年12月9日所申設，並於同日下午16時許，在台中市
    ○○路與自由路口將其前開帳戶之存摺、提款卡、密碼以50
    0元之代價販賣給因看報紙廣告所載之不詳真實姓名年籍年
    約30餘歲之自稱「陳先生」之成年男子，基於幫助該自稱「
    陳先生」之成年男子所屬之犯罪集團詐欺取財，及掩飾其等
    犯罪所得之不確定故意，將該帳戶之存簿、印章、晶片金融
    卡連同密碼均交予該犯罪集團之不詳成員使用，以此方式幫
    助他人犯罪，前開帳戶確實有被害人甲○○遭詐騙集團詐欺
    之後，匯款1百萬元至該帳戶，並於97年12月26日遭臨櫃提
    領80萬元現金，之後再以提款卡提領其餘款項等之事實固坦
    承不諱，然矢口否認有何前揭共同詐欺之犯行，先則辯稱：
    伊前開帳戶之存摺、提款卡、密碼均遺失，是在97年12月9
    日當日申辦完畢，同日下午13時過後，在臺中縣大里市○○
    路與語焉不詳之路口遺失的，同日下午14時許回到家才發現
    遺失的，遺失前開物品後，伊並未報警，亦未至銀行申請止
    付，伊僅遺失前開3樣物品而已，沒有遺失其他物品，伊之
    身分證及印章並無遺失云云；嗣則再辯稱：伊僅係以500元
    之代價販賣伊前開帳戶之存摺、提款卡、密碼而已，伊承認
    自稱「陳先生」者購買伊前開帳戶，伊有懷疑可能當不法用
    途。本案開戶資料是伊開戶，但是贓款並非是伊提領的。伊
    否認前開臨櫃提領80萬元現金係伊所為，否認伊為詐欺正犯
    或是提領詐欺款項之車手。伊承認伊幫助詐欺部分，至於詐
    欺正犯部分伊不認罪云云。惟查上揭事實，業據告訴人甲○
    ○指訴綦詳在卷，並有國泰世華銀行匯出匯款回條影本1紙
    、被告前開臺灣銀行德芳分行帳戶之開戶資料影本以及交易
    明細各1份及97年12月26日臺灣銀行臺中分行臨櫃親自提領8
    00,000元之取款憑條1份在卷足資佐證。次查經核被告前開
    帳戶97年12月24日至25日之間總共匯款有10920元加上之前
    被告開戶之1000元，總金額有11920元，如果是詐欺集團提
    領，不可能該帳戶於97年12月25日僅就存款中提領6000元，
    帳戶內尚餘5920元，足件該筆6000元之提款係被告所親為，
    方合常理。而被告提款卡密碼為「555888」，被告於案發後
    將近1年經訊問時仍能隨口答覆，足見該密碼其記憶深刻，
    實無須如其所辯稱，其將提款卡密碼「555888」寫在小紙條
    ，並放在跟存摺簿子袋子內一起遺失，益徵其欲蓋彌彰之心
    態。再查經本院函調被告前開臺灣銀行德芳分行帳戶之97年
    12月26日臺灣銀行臺中分行臨櫃親自提領800,000元之取款
    憑條1份，核與本院98年10月9日訊問筆錄時當庭所採被告筆
    跡極為相似，且被告供述稱，其曾在97年12月9日當日申辦
    完畢，同日下午13時過後，在臺中縣大里市○○路與語焉不
    詳之路口遺失前開帳戶之存摺、提款卡、密碼，是同日下午
    14時許回到家才發現遺失的，遺失前開物品後，其並未報警
    ，亦未至銀行申請止付，其僅遺失前開3樣物品而已，沒有
    遺失其他物品，其之身分證及印章並無遺失等語（見本院98
    年10月9日訊問筆錄、98年10月22日準備程序筆錄），復另
    供述稱，其僅係以500元之代價販賣前開帳戶之存摺、提款
    卡、密碼予自稱「陳先生」者當不法用途等情（見本院98年
    11月6日審判筆錄）。然查前揭被告臺灣銀行德芳分行帳戶
    之97年12月26日臺灣銀行臺中分行臨櫃親自提領800,000元
    之取款憑條上有被告所供述稱之未遺失之被告開戶之「乙○
    ○」印章所蓋之印文，此有臺灣銀行臺中分行98年8月10日
    臺中營字第9850063161號函及所檢附之該分行被告前開帳戶
    之97年12月26日臨櫃親自提領800,000元之取款憑條各1份在
    卷可憑，足見該提領800,000元之取款憑條係被告或被告陪
    同詐欺集團成員1同提領無疑。被告與前開自稱「陳先生」
    之成年男子所屬之犯罪集團成員間有犯意之聯絡，行為之分
    擔，被告乙○○進而擔任前開不法犯罪集團之「車手」工作
    ，負責提領詐騙所得工作，應已從事刑法第三百三十九條第
    一項之詐欺罪之構成要件以內之行為，已為正犯。是綜據上
    述，被告空言否認，所辯無非臨訟畏罪飾卸之詞，要無足採
    ，事證已臻明確，被告犯行洵堪認定。
三、查前揭詐騙集團成員，基於為自己不法所有之犯意，以前揭
    詐欺之方式，使告訴人甲○○陷於錯誤，而將本人之財物交
    付，其等所為，係觸犯刑法第339條第1項之詐欺罪。按刑法
    上之幫助犯，係指以幫助之意思，對於正犯資以助力，而未
    參與實施犯罪之行為，且幫助犯之幫助行為，對於正犯之犯
    罪實施，僅須具有助成或促成之作用為已足，不以具體之有
    效性為要件。本件被告乙○○原將前開金融帳戶之存摺、提
    款卡、密碼出售予前揭詐騙集團供詐欺取財使用，已提供該
    等詐欺集團施用詐術、掩飾藏匿所得財物之必要助力，然其
    本身並未參與詐欺取財之犯罪行為，顯係以幫助之意思，參
    與詐欺取財構成要件以外之行為，為幫助犯，核其所為，原
    應成立刑法第三十條第一項、同法第三百三十九條第一項之
    幫助詐欺取財罪。惟其後進而擔任前開不法犯罪集團之「車
    手」工作，負責提領詐騙所得工作，應已從事刑法第三百三
    十九條第一項之詐欺罪之構成要件以內之行為，已為正犯。
    是核被告乙○○所為，亦係犯刑法第339條第1項之詐欺罪。
    被告前開出售前開金融帳戶之存摺、提款卡、密碼予前開不
    法犯罪集團作為犯罪及提領贓款用之幫助行為後，進而擔任
    前開不法犯罪集團之「車手」工作，負責提領詐騙所得工作
    ，則被告提供帳戶存摺等物品予自稱「陳先生」之成年男子
    之低度幫助行為，應為提款之高度正犯行為所吸收，不另論
    罪。再被告乙○○與前開自稱「陳先生」之成年男子所屬之
    犯罪集團成員間有犯意之聯絡，行為之分擔，均為共同正犯
    。爰審酌被告乙○○年輕且身心健全，竟不思循正軌營生，
    圖牟暴利，而為前開犯行，嚴重破壞社會治安及有礙金融秩
    序，助長犯罪歪風，並增加追緝犯罪之困難，實不宜輕縱，
    以維社會治安，及被告恣意將上開帳戶資料出售交付他人，
    並容任他人充作犯罪工具，其後更進一步受雇擔任詐欺集團
    車手，殊不可取，其所為造成告訴人甲○○金錢損失，並擾
    亂社會金融交易秩序，迄今未為賠償，且事後猶飾詞狡賴犯
    行，毫無悔意，犯後態度不佳，暨其犯罪動機、目的、手段
    、品行不佳，詳如前述，此有台灣台中地方法院檢察署刑案
    資料查註紀錄表1份在卷可按等一切情狀，量處如主文所示
    之刑，以資懲儆。
據上論斷，應依刑事訴訟法第四百五十二條、第二百九十九條第
一項前段、刑法第二十八條、第三百三十九條第一項、刑法施行
法第一條之一第一項、第二項前段，判決如主文。
中    華    民    國    98    年    11    月    20    日
                      刑事第八庭審判長法  官  許金樹
                                      法  官  劉國賓
                                      法  官  洪俊誠
以上正本證明與原本無異。
如不服本判決，應於判決收受送達後10日內向本院提出上訴狀，
上訴於臺灣高等法院臺中分院（並應敘述具體上訴理由及檢附繕
本）。上訴書狀如未敘述上訴理由，應於上訴期間屆滿後20日內
補提上訴理由書於本院（均須按他造當事人之人數附具繕本）「
切勿逕送上級法院」。
                                      書記官  蕭榮峰
中    華    民    國    98    年    11    月    20    日
附錄論罪科刑實體法條文：
刑法第339條：
意圖為自己或第三人不法之所有，以詐術使人將本人或第三人之
物交付者，處5年以下有期徒刑、拘役或科或併科1千元以下罰金
。
（罰金部份業經刑法施行法第一條之一第二項前段提高30倍為新
台幣3萬元）
以前項方法得財產上不法之利益或使第三人得之者，亦同。
前二項之未遂犯罰之。
刑法施行法第一之一條（95年06月14日修正）：
中華民國九十四年一月七日刑法修正施行後，刑法分則編所定罰
金之貨幣單位為新臺幣。
九十四年一月七日刑法修正時，刑法分則編未修正之條文定有罰
金者，自九十四年一月七日刑法修正施行後，就其所定數額提高
為三十倍。但七十二年六月二十六日至九十四年一月七日新增或
修正之條文，就其所定數額提高為三倍。


司法院資訊處製作；財團法人民間司法改革基金會備份。
